【裁判字號】    92,交上訴,1287
【裁判日期】    920910
【裁判案由】    業務過失致死
【裁判全文】
臺灣高等法院臺中分院刑事判決                九十二年度交上訴字第一二八七號
    上  訴  人
    即  被  告  甲○○
右上訴人因過失致人於死案件，不服臺灣台中地方法院九十二年度交易字第四０號中
華民國九十二年五月十五日第一審判決（起訴案號：臺灣台中地方法院檢察署九十一
年度偵字第三一三三號），提起上訴，本院判決如左：
    主      文
上訴駁回。
    事      實
一、甲○○係吉野村食品工業股份有限公司（下稱吉野公司）所僱用之小貨車司機，
    為從事駕駛業務之人，曾於民國（下同）八十九年間，因犯過失致死罪，經原審
    法院判處有期徒刑九月，緩刑三年，並於八十九年十月十四日確定，仍在緩刑中
    ，仍不知警惕自己。另黃雷俊（同案被告，經原審法院判刑確定）係臺中市警察
    局第五分局北屯派出所警員，明知飲用酒類達到特定程度（呼氣酒精濃度達每公
    升○、五五毫克）即不能安全駕駛動力交通工具，其於下班時間即九十一年一月
    五日凌晨一時許，在臺中市○○路○段南灣卡拉ＯＫ店，與友人飲酒作樂，其陸
    續飲入啤酒約八瓶，已呈不能安全駕駛之酒醉狀態，而於同日凌晨三時許，猶執
    意駕駛所有車牌號碼ＰＢ—一三八七號自小客車，並搭載白維瑛等人，自上址卡
    拉ＯＫ店處出發轉入北屯路由臺中往豐原方向行駛，於同日凌晨三時四十五分許
    ，途經臺中市○○路與崇德二路一段（前路名：臺中市○○路四一九巷）之設有
    號誌管制之交岔路口，欲左彎轉入北屯路四一九巷道，理應注意車輛行駛時，駕
    駛人應注意車前狀況，隨時採取必要之安全措施。而依當時天候晴朗、乾燥、光
    線明亮、路況平坦無障礙等情，並無不能注意之情事，竟疏於注意及此，未留意
    車前狀況及採取必要之安全措施。適同一時地，對向由甲○○駕駛吉野公司所有
    車牌號碼Ｚ八—三四八六號自小貨車，沿台中市○○路自豐原往臺中方向，途經
    上開交岔路口，亦應注意行車速度在市區道路，時速不得超過五十公里之限速，
    又駕駛人應注意車前狀況，隨時採取必要之安全措施及汽車行駛至交岔路口，應
    遵守燈光號誌之指示，而依當時同上述之情形，也無不能注意之情事，竟疏於注
    意及此，竟未注意車前狀況以超越行車速限五十公里以上之速度，貿然闖紅燈通
    過上開交岔路口。於黃雷俊駕駛之上開車輛於該交岔路口遵照左轉專用燈左轉時
    ，甲○○見狀已煞停不及，其所駕駛上開車輛車頭右前側，衝撞黃雷俊駕駛上開
    車輛右前車門，兩車因而打滑後始停止，甲○○所駕駛之上開小貨車當場起火燃
    燒，致使白維瑛受有顱內出血、右側上下肢骨折、頭部及右側上下肢挫傷，經緊
    急送至臺中市中國醫藥學院附設醫院急救後，仍於當日不治死亡。嗣經警到場處
    理，將黃俊雷送醫治療，經醫院測得黃俊雷血液酒精濃度二一七點五六ｍｇ╱ｄ
    ｌ，換算成呼氣酒精濃度達每公升一點零三毫克，因而查獲上情。
二、案經白維瑛之夫丙○○告訴及臺中市警察局第五分局報告檢察官偵查起訴。
    理      由
一、訊據上訴人即被告甲○○固不否認於右揭時地駕車與原審同案被告黃雷俊肇事致
    被害人白維瑛死亡之事實，雖矢口否認有過失致死之犯行，並辯稱略以：肇事路
    段是閃爍黃燈，並無號誌管制之紅綠燈路段，本件車禍係被告黃雷俊酒後冒然快
    速左轉，轉彎車未讓伊所駕駛之直行車先行，伊煞車不及致撞擊黃車起火燃燒，
    伊並無過失云云。惟查：
    （一）本件車禍肇事地點臺中市○○路與崇德二路一段（前路名：臺中市○○路
    四一九巷）係設有號誌管制之交岔路口，其交通號誌管制情形：第一時相北屯路
    方向直行（由豐原往台中市區方向可同時右轉），第二時相為北屯路方向之左轉
    保護時相（禁止直行），第三時相為開放崇德二路通行，以上三時相依序運作，
    且肇事路段號誌自九十一年一月一日起至九十一年一月五日止，並無民眾報修案
    件，交通號誌運作正常等情，此有台中市政府交通旅遊局九十二年三月二十一日
    函附卷可稽。此情，核與証人即處理本件車禍員警李翊豪到庭証述：當時號誌是
    正常運作，有左轉保護三時相，車禍是有一方違規闖紅燈等語相符，復有台中市
    ○○○道路交通事故調查報告表及現場照片等件附卷可按。凡此，在在足以証明
    本件車禍肇事之交岔路口，係設有號誌管制之交岔路口，可以認定。是本件公訴
    人起訴書認本件肇事路口係屬閃黃燈狀態，而非紅綠燈正常運作，核與事實不符
    ，則被告甲○○辯稱肇事路段是閃爍黃燈，並無號誌管制之紅綠燈路段，本件車
    禍係被告黃雷俊轉彎車未讓伊所駕駛之直行車先行云云，自屬無據，所辯殊無可
    取。且查本件原審同案被告黃雷俊堅稱其係遵照左轉專用燈行駛，則被告甲○○
    未遵照號誌燈行駛，亦堪認定。（二）依卷附道路交通事故調查報告表所示被告
    甲○○之上開車輛右側輪煞車痕跡，約達二十五點三公尺長，且該道路為柏油路
    面，非新路面，時間大約有一年至三年等情，比對「一般公路汽車煞車距離、行
    車速度對照表」，被告甲○○當時車行速度在時速六十五公里至七十公里之間，
    參以被告甲○○於偵查時供述：「當時我是三檔換四檔，但未換過，就看到黃雷
    俊的車就煞車，所以是空檔煞車」等語，故上開速度與實際速度，堪認相當，足
    見被告甲○○在市區道路未遵限速五十公里之速度行駛，其超速行駛，亦可認定
    。（三）又被害人白維瑛因此車禍受有上述傷害，經緊急送醫仍不治死亡一情，
    亦經臺灣臺中地方法院檢察署檢察官督同法醫師相驗屬實，製有驗斷書、相驗屍
    體證明書、履勘筆錄各一份附卷可稽。（四）按駕駛人駕駛汽車，應遵守燈光號
    誌之指示行車；且行車速度在市區道路，時速不得超過五十公里；及車輛行駛時
    ，駕駛人應注意車前狀況，隨時採取必要之安全措施，道路交通安全規則第九十
    三條第一項第一款、第九十四條第三項、第一百零二條第一項第一款各定有明文
    。被告余明與已判刑確定之黃雷俊駕車自應注意上述道路交通安全規定，且依上
    開所述之當時路狀，又無不能注意之情形，其二人皆疏未注意及此，因而肇事致
    人死亡，對本件車禍均應負過失責任，可以認定。被告過失駕駛行為，與白維瑛
    之死亡間，核有相當因果關係。本件過失致死部分，事證明確，被告犯行堪以認
    定。
二、核上訴人即被告甲○○所為，係犯刑法第二百七十六條第二項之業務過失致死罪
    。公訴人認被告甲○○所為係犯同法第二百七十六條第一項之過失致死罪，起訴
    法條已有未洽，應予變更。原審法院就被告甲○○部分適用刑事訴訟法第三百條
    、刑法第二百七十六條第二項、道路交通管理處罰條例第八十六條第一項、罰金
    罰鍰提高標準條例第一條前段之規定，並審酌被告就本件車禍過失程度之輕重、
    被告肇事後態度及肇事後被告甲○○迄未與被害人家屬達成和解，賠償其損害等
    一切情狀，量處有期徒刑玖月。認事用法俱無不合，量刑亦稱妥適，被告上訴意
    旨否認犯罪，空言指摘原判決不當，並無可取，為無理由，應予駁回。
據上論結，應依刑事訴訟法第三百六十八條，判決如主文。
本案經檢察官乙○○到庭執行職務。
中      華      民      國      九十二  年      九      月      十      日
臺灣高等法院臺中分院刑事第四庭
                                      審判長法  官  洪  耀  宗
                                            法  官  江  德  千
                                            法  官  劉  登  俊
右正本證明與原本無異。
如不服本判決應於收受送達後十日內向本院提出上訴書狀，其未敘述上訴之理由者並
得於提起上訴後十日內向本院補提理由書（均須按他造當事人之人數附繕本）。
                                            書記官  林  水  濱
中      華      民      國      九十二  年      九      月      十五    日
附錄論罪科刑實體法條文：
刑法第二百七十六條
因過失致人於死者，處二年以下有期徒刑、拘役或二千元以下罰金。
從事業務之人，因業務上之過失犯前項之罪者，處五年以下有期徒刑或拘役，得併科
三千元以下罰金。
                                                                        Ａ


司法院資訊處製作；財團法人民間司法改革基金會備份。
